【裁判字號】    99,附民,133
【裁判日期】    990811
【裁判案由】    誹謗
【裁判全文】
臺灣高雄地方法院刑事附帶民事訴訟判決
原      告  乙○○
           （原名呂健智）
被      告  甲○○
上列被告因妨害名譽案件（本院99年度易字第553 號），經原告
提起附帶民事訴訟，請求損害賠償，本院判決如下：
    主  文
被告應給付原告新臺幣肆萬元及自民國九十九年二月九日起至清
償日止，按週年利率百分之五計算之利息。
前項判決得假執行。
原告其餘之訴及假執行之聲請均駁回。
    事實及理由
一、按訴狀送達後，原告不得將原訴變更或追加他訴，但擴張或
    減縮應受判決事項之聲明者，不在此限，民事訴訟法第255
    條第1 項第3 款定有明文。本件原告起訴時，聲明求為判決
    ：被告應賠償原告新臺幣（下同）1750萬元，並自起訴狀繕
    本送達翌日起至清償日止，按年利率5%計算之利息。嗣於民
    國99年7 月14日言詞辯論期日更正聲明為：被告應賠償原告
    30萬元，並自起訴狀繕本送達翌日至清償日止，按年利率5%
    計算之利息，核屬減縮應受判決事項之聲明，依上開之規定
    ，自應准許之。
二、原告主張：被告甲○○與原告乙○○為姊弟關係。98年6 月
    7 日上午7 時許，被告陪同母親劉秀英至原告位於高雄縣鳳
    山市○○○路229 巷30弄77號之住處收拾東西，因細故與原
    告發生口角，詎被告基於毀損原告名譽而散佈於眾之犯意，
    於上址外而公眾得以見聞之場合，指摘「呂健智曾強暴過妹
    妹，妹妹要去墮胎拿掉的小孩是呂健智的」等不實事項，造
    成原告名譽、人格受損，精神、人際上受有極大痛苦，為此
    ，請求精神上之損害賠償等語。並聲明：(一)被告應給付原告
    30 萬 元及自起訴狀繕本送達翌日起至清償日止，按週年利
    率百分之5 計算之利息。(二)願供擔保請求宣告假執行。(三)訴
    訟費用由被告負擔。
三、被告則以：我是有講「呂健智曾強暴過妹妹」，但我是用疑
    問句，我想藉這次吵架的機會跟原告問清楚這件事情，當時
    我問了原告約30次，他都沒有回答我等語資為抗辯，並請求
    駁回原告之訴。
四、按附帶民事訴訟之判決，應以刑事訴訟判決所認定之事實為
    據，刑事訴訟法第500 條前段定有明文。本件原告主張被告
    有上開誹謗之事實，業據本院99年度易字第553 號刑事判決
    判處被告拘役55日在案，有該判決在卷可稽。是原告主張之
    上開事實，堪認真實。
五、次按因故意或過失，不法侵害他人之權利者，負損害賠償責
    任；故意以背於善良風俗之方法，加損害於他人者亦同。不
    法侵害他人之身體、健康、名譽、自由、信用、隱私、貞操
    ，或不法侵害其他人格法益而情節重大者，被害人雖非財產
    上之損害，亦得請求賠償相當之金額，民法第184 條第1項
    、第195 條第1 項分別定有明文。查本件原告遭被告誹謗之
    犯罪事實，業經本院上開刑事判決認定無訛，是原告名譽權
    受被告不法侵害，精神上受有相當之痛苦，自堪認定。從而
    原告依前開民法侵權行為之法律關係，請求被告賠償因名譽
    權受侵害所受之精神上損害，核屬有據。
六、再按名譽被侵害者，關於非財產上之損害，加害人雖亦負賠
    償責任，但以相當之金額為限，民法第195 條第1 項定有明
    文，所謂相當，自應以實際加害情形與其名譽影響是否重大
    ，及被害者之身分地位與加害人經濟狀況等關係定之。且慰
    藉金之賠償須以人格權遭遇侵害，使精神上受有痛苦為必要
    ，其核給之標準固與財產上損害之計算不同，然非不可斟酌
    雙方身分資力與加害程度，及其他各種情形核定相當之數額
    （最高法院47年台上字第1221號、51年台上字第223 號判例
    意旨參照）。經查，被告目前為家庭主婦，教育程度為高職
    畢業，育有1 子，名下有房屋、土地各1 筆；而原告無業，
    教育程度為高職畢業，在第一商業銀行股份有限公司、臺灣
    土地銀行股份有限公司均有存款，名下有1 筆房屋、2 筆土
    地及85年份汽車1 台等情，有兩造之稅務電子閘門財產所得
    資料、警卷調查筆錄受詢問人欄之身分資料等件附卷可憑。
    本院審酌各情，及原告與被告為姊弟關係，被告誹謗時間、
    使用手段、原告名譽之損害及精神上痛苦之程度等一切情狀
    ，認原告請求之慰撫金以4 萬元為適當；逾此範圍之請求，
    尚屬過高，不應准許。
七、又本件被告係於99年2 月8 日收受本件附帶民事起狀繕本，
    亦有本院送達證書在卷可按。從而，原告本於侵權行為之法
    律關係，請求被告給付精神慰撫金之金額，於4 萬元及自起
    訴狀繕本送達之翌日即99年2 月9 日起至清償日止，按週年
    利率5%計算法定遲延利息，為有理由，應予准許；逾此範圍
    之請求，並無理由，應予駁回。
八、本判決因所命被告給付之金額未逾50萬元，爰依民事訴訟法
    第389 條第1 項第5 款，依職權宣告假執行。原告固聲請願
    供擔保為假執行，然於其勝訴部分，核無必要，其敗訴部分
    ，假執行之聲請則失所附麗，應予駁回。
九、原告依刑事訴訟法第487 條規定，於刑事訴訟程序提起本件
    附帶民事損害賠償訴訟，依法無庸繳納裁判費，爰不另為裁
    判費用負擔之諭知，附此敘明。
十、本件事證已臻明確，兩造其餘主張、陳述及立證方法，經核
    於判決不生影響，爰不逐一論述。
據上論結，本件原告之訴為一部有理由，一部無理由，依刑事訴
訟法第502 條、第491 條第10款、民事訴訟法第389 條第1 項第
5 款，判決如主文。
中    華    民    國    99    年    8     月    11    日
            刑事第十八庭   法  官  王  琁
上正本證明與原本無誤。
本判決非對於刑事訴訟之判決有上訴時不得上訴。
如不服本判決應於收受送達後10日內向本院提出上訴書狀，並應
敘述具體理由；如未敘述上訴理由者，應於上訴期間屆滿後20日
內向本院補提理由書（均須按他造當事人之人數附繕本）「切勿
逕送上級法院」。
中    華    民    國    99    年    8     月    12    日
                           書記官  林修弘

司法院資訊處製作；財團法人民間司法改革基金會備份。
